臺灣新竹地方法院刑事判決
111年度易字第556號
公  訴  人  臺灣新竹地方檢察署檢察官
被      告  徐國雄



選任辯護人  洪家駿律師
            翁振德律師
上列被告因妨害自由案件，經檢察官聲請以簡易判決處刑（111
年度偵字第5501號），本院認不宜逕以簡易判決處刑，改依通常
程序審理，並判決如下：
    主  文
乙○○犯恐嚇危害安全罪，處拘役伍拾日，如易科罰金，以新臺幣
壹仟元折算壹日。
    事  實
一、乙○○與甲○○為兄弟關係，2人間具有家庭暴力防治法第3條第4
    款所定之家庭成員關係。雙方因故素有嫌隙，乙○○竟基於恐
    嚇危害安全之犯意，於民國109年7月6日9時44分，以其所持
    用之門號0000000000行動電話，傳送「下次別讓我看到你，
    一定打你2巴掌」等訊息予甲○○，致甲○○心生畏懼，而致生
    危害於甲○○之身體安全。
二、案經甲○○訴由新竹縣政府警察局竹東分局報告臺灣新竹地方
    檢察署檢察官偵查聲請以簡易判決處刑。
    理  由
壹、程序部分：
一、按被告以外之人於審判外之言詞或書面陳述，除法律有規定
    者外，不得作為證據，刑事訴訟法第159條之1第1項定有明
    文；次按，被告以外之人於檢察事務官、司法警察官或司法
    警察調查中所為之陳述，與審判中不符時，其先前之陳述具
    有較可信之特別情況，且為證明犯罪事實存否所必要者，得
    為證據，刑事訴訟法第159條之2定有明文。查告訴人甲○○於
    警詢之陳述（5501號偵卷第4頁至第5頁），對於被告而言，
    當為被告以外之人於審判外之陳述，自屬傳聞證據，而被告
    之辯護人於本院調查程序中主張上開證述無證據能力（本院
    竹東簡字卷第45頁），且告訴人於警詢之陳述與證人即告訴
    人於本院審理中所證述之內容（本院易字卷第29頁至第43頁
    ）並無不符，依前開規定，應認無證據能力。
二、再者，除上開部分外，其餘本判決所引用被告以外之人於審
    判外之陳述等供述證據，及所依憑判斷之非供述證據等證據
    方法，上開被告暨其辯護人及檢察官於本院調查、審理程序
    中均表示同意或不爭執其證據能力（本院竹東簡字卷第45頁
    ），並於本案言詞辯論終結前就各該供述證據等證據方法均
    未聲明異議，而本院復審酌該等供述證據作成時，並無違法
    或不當之情況，且其餘本院所依憑判斷之非供述證據，亦無
    證據證明係違反法定程序所取得，或其他不得作為證據之情
    形，再上開各該供述證據及非供述證據，又均無證明力明顯
    過低之情形，復均經本院於審判程序依法進行調查，並予以
    當事人辯論，被告之訴訟防禦權，已受保障，因認上開供述
    證據及非供述證據等證據方法，均適得為證據，應認均有證
    據能力。
三、至被告之辯護人就告訴人於111年5月10日以告訴人身分於檢
    察官前未經具結之陳述（5501號偵卷第25頁至第26頁），表
    示否認其證據能力（本院竹東簡字卷第45頁），然該證據既
    無涉於本院對於被告犯罪事實成立與否之認定，是本院即不
    再贅述該證據方法之證據能力有無，附此敘明。　　
貳、實體事項：
一、本院認定犯罪事實所憑證據及認定之理由：　　　　
　  訊據被告乙○○固坦承有使用門號0000000000行動電話傳送上
    開文字予告訴人，惟矢口否認有何恐嚇危害安全之犯行，於
    本院調查、審理程序中辯稱：我並沒有恐嚇的惡意，也認為
    告訴人不會害怕，我是為了停止告訴人一直傳訊息騷擾我云
    云（本院竹東簡字卷第44頁；本院易字卷第48頁）。辯護人
    則為被告辯護略以：被告並沒有要將傳送的訊息內容加以實
    現，且告訴人於109年7月收受上開訊息後並未有任何提告舉
    措，到111年1月14日才至警局報案，若真的有受到驚嚇，何
    以會時隔2年才提起告訴，告訴人以許多訊息挑釁被告，希
    冀被告傳送有利於他提告之內容，告訴人與被告素有嫌隙曾
    對被告提告違反保護令，因被告獲臺灣新竹地方檢察署檢察
    官不起訴處分，告訴人因而翻舊帳提告，騷擾被告等語（本
    院竹東簡字卷第44頁至第45頁；本院易字卷第48頁至第50頁
    ），惟查：
　㈠被告確實有於上開時、地傳送上開文字訊息予告訴人等情，
    業據被告於本院調查程序中所自承（本院竹東簡字卷第44頁
    ），並據證人即告訴人於本院審理時證述綦詳（本院易字卷
    第30頁至第32頁），且有對話訊息截圖、台灣大哥大門號00
    00000000號資料查詢（5501號偵卷第14頁背面；本院竹東簡
    字卷第15頁）附卷可稽，是上開事實，自堪認定。
　㈡被告雖以前詞置辯，而否認其有恐嚇危害安全之犯行，惟恐
    嚇危害安全罪係以對生命、身體、自由、名譽、財產之法益
    加以不法惡害之意旨通知他人，使他人產生恐怖之心理狀態
    ，其恐嚇之方法以言詞、文字、舉動為之，均無不可。恐嚇
    本非行為人主觀上確有加害之意或客觀上已為加害之行為，
    而係衡諸通常事理足認乃將使一般人心生畏懼之惡害通知；
    且被害人是否心生畏懼，亦應依照社會客觀經驗法則以為判
    斷基準。經查，被告於本院調查、審理程序中自承：我與告
    訴人從108年初開始感情就不好，因為我幫告訴人的太太、
    小孩打字、作電腦作業，告訴人從未支付我薪水還用通訊軟
    體LINE嘲笑我，我被他激怒才會傳本案訊息予告訴人等語（
    本院竹東簡字卷第43頁；本院易字卷第45頁至第46頁），可
    見被告於108年初開始即因故對告訴人有所怨懟，更使用門
    號0000000000行動電話傳送：「下次別讓我看到你，一定打
    你2巴掌」等訊息予告訴人，衡諸社會一般觀念，此等內容
    客觀上確已足令一般人感覺身體安全受到威脅，心生恐懼而
    有不安全感，且殊難想像具有敵意之人傳送此種明顯語帶威
    脅身體安全之訊息後，不會萌生畏懼之感，被告自難諉為不
    知，則無論被告究竟有無實害行為、有無將上開訊息內容付
    諸實現之意思，均無礙於其主觀上係欲以前開惡害通知使告
    訴人心生畏懼，基此，被告主觀上具有恐嚇危害安全之犯意
    ，堪以認定。況證人即告訴人於本院審理中證稱：我看到被
    告傳送的訊息感到非常害怕，且在108年4月5日清明節時，
    被告就有對我辱罵三字經、對我丟椅子、盤子，拿水果刀恐
    嚇要刺死我，所以看到被告傳的訊息後我很害怕，每次返家
    探望與被告同住的母親時，都會把剪刀、水果刀收起來等語
    （本院易字卷第31頁、第41頁），足見告訴人心中確實因被
    告傳送之訊息內容，擔憂其身體安全遭受危害，產生懼怕之
    意甚明。
　㈢至被告辯稱係告訴人先傳訊息騷擾我，才傳本案訊息給告訴
    人，我只是希望告訴人不要繼續騷擾我而已云云（本院易字
    卷第43頁），並以對話紀錄截圖數張為憑（5501號偵卷第10
    頁至第16頁、第27頁至第37頁）。然查，細觀被告傳送「下
    次別讓我看到你，一定打你2巴掌」等訊息予告訴人之前、
    後對話訊息，其等係就如何照顧母親健康、家庭費用負擔等
    事情爭論，除未見告訴人有向被告傳送謾罵、譏諷等訊息內
    容外，縱使被告認告訴人傳送如何照顧母親健康、家庭費用
    負擔之訊息令其不快，充其量僅為其本案犯罪動機究竟為何
    ，自與被告本案犯行之成立與否並無影響，故被告前開所辯
    ，無足可採。
　㈣又辯護人固以前詞辯護，惟查，證人即告訴人於本院審理中
    證稱：當時收到被告的訊息沒有馬上報警，是因為我每一、
    二月回家還是會碰到被告，考量兄弟之情以及顧及到媽媽要
    我不要提告才未立刻報警，後來被告有打我及我太太，因此
    我聲請保護令，但我是退休工程師不了解如何聲請保護令，
    未將本案簡訊一併提出聲請，後來因為被告不讓我與媽媽見
    面，且被告對我妹妹也作諸多過分事情，讓我無法忍受而於
    111年1月14日提出告訴等語（本院易字卷第29頁至第43頁）
    ，依證人即告訴人前揭所述，其考量兄弟之情以及母親的勸
    阻而未於109年7月6日收受被告傳送之本案訊息時立即提出
    告訴等情，並未違反常情，故實難以告訴人基於親情顧念，
    而未於收受本案訊息時當下報警，反論告訴人收受被告傳送
    之訊息未心生畏懼；再者，告訴人並非法律專業，不熟悉保
    護令聲請之要件，未將本案訊息列入聲請，除不影響告訴人
    對被告聲請保護令外，告訴人以其餘事由對被告聲請保護令
    ，與被告向告訴人傳送本案訊息，本要屬二事，難以基此為
    由逕認告訴人無畏佈之心，故辯護人上開辯護要難採信，附
    此敘明。
　㈤綜上所述，被告所為上開辯詞，顯係事後卸責之詞，無可憑
    採。本案事證明確，被告所為恐嚇危害安全之犯行洵堪認定
    ，應予依法論科。　　
二、論罪科刑：
　㈠按家庭暴力，指家庭成員間實施身體、精神或經濟上之騷擾
    、控制、脅迫或其他不法侵害之行為；而家庭暴力罪，係指
    家庭成員間故意實施家庭暴力行為而成立其他法律所規定之
    犯罪，家庭暴力防治法第2條第1款、第2款定有明文。查被
    告與告訴人為兄弟關係，2人間具有家庭暴力防治法第3條第4
    款所定之家庭成員關係。故被告對告訴人為恐嚇危害安全之
    行為，屬於家庭成員間實施精神上騷擾及脅迫之行為，自該
    當家庭暴力防治法所稱之家庭暴力罪。是核被告所為，係犯
    刑法第305條恐嚇危害安全罪。
　㈡爰審酌被告不思促進家庭和諧，未體認家庭成員相互尊重之
    精神，僅因細故糾紛，不以理性方法解決糾紛，即以威脅告
    訴人安全之事對告訴人恐嚇，造成告訴人心生畏懼，所為誠
    屬非是，復考量被告否認犯行、未能積極彌補過錯之犯後態
    度，另衡以被告大學畢業之智識程度，目前無業，未婚無子
    女，與母親同住等一切情形（本院易字卷第50頁），量處如
    主文所示之刑，並諭知易科罰金折算標準。
三、沒收：　　
　㈠按供犯罪所用、犯罪預備之物或犯罪所生之物，屬於犯罪行
    為人者，得沒收之；又宣告前二條之沒收或追徵，有過苛之
    虞、欠缺刑法上之重要性、犯罪所得價值低微，或為維持受
    宣告人生活條件之必要者，得不宣告或酌減之，刑法第38條
    第2 項前段、第38條之2 第2 項分別定有明文。
　㈡查被告傳送本案訊息所使用之手機，雖係供被告犯本件恐嚇
    危害安全罪所用之物，然並未於本案扣案，且除供被告傳送
    前揭訊息所使用外，仍得作為一般生活使用，不論沒收或追
    徵與否，無妨被告罪責、刑罰預防目的之評價，欠缺刑法上
    之重要性，為免執行上困難，爰依刑法第38條之2第2 項規
    定，不予宣告沒收或追徵。　　
據上論斷，應依刑事訴訟法第299 條第1項前段，判決如主文。
本案經檢察官林奕彣聲請以簡易判決處刑，檢察官劉正祥、邱宇
謙到庭執行職務。
中　　華　　民　　國　　111 　年　　10　　月　　31　　日
                  刑事第八庭  法　官  　崔恩寧
以上正本證明與原本無異。
如不服本判決應於收受本判決後20日內向本院提出上訴書狀，上
訴書狀應敘述具體理由。上訴書狀未敘述上訴理由者，應於上訴
期間屆滿後20日內補提理由書狀於本院(均須按他造當事人之人
數附繕本 )「切勿逕送上級法院」。 
中　　華　　民　　國　　111 　年　　10　　月　　31　　日
                              書記官   莊琬婷
附錄本院論罪科刑法條：　　
中華民國刑法第305條
以加害生命、身體、自由、名譽、財產之事恐嚇他人，致生危害於安全者，處2年以下有期徒刑、拘役或9千元以下罰金。